【裁判字號】    96,交訴,148
【裁判日期】    970103
【裁判案由】    槍砲彈藥刀械管制等
【裁判全文】
臺灣板橋地方法院刑事判決             96年度交訴字第148號
公  訴  人  臺灣板橋地方法院檢察署檢察官
被      告  丙○○
指定辯護人  本院公設辯護人乙○○
上列被告因違反槍砲彈藥刀械管制條例等案件，經檢察官提起公
訴（96年度偵字第19123 號），本院判決如下：
    主  文
丙○○未經許可，寄藏可發射子彈具有殺傷力之改造手槍，處有
期徒刑年肆月，併科罰金新臺幣伍萬元，罰金如易服勞役，以
新臺幣壹仟元折算壹日。
扣案可發射子彈具殺傷力之仿DERRINGER 雙管手槍製造之改造手
槍壹支（槍枝管制編號：0000000000號）沒收。
    事  實
一、丙○○明知可發射子彈具有殺傷力之改造槍枝、子彈，分別
    係槍砲彈藥刀械管制條例第四條第一項第一款、第二款所列
    管之槍砲、彈藥，非經中央主管機關許可，不得寄藏，竟基
    於受託寄藏具有殺傷力槍枝及子彈之犯意，於民國八十九間
    某日，在臺北縣樹林市○○街一五一巷八之一號三樓住處，
    受友人「葉世賓」（已歿）所託，代為保管可發射子彈具有
    殺傷力之仿DERRINGER 雙管手槍製造之改造手槍一支（槍枝
    管制編號：0000000000號）以及具有殺傷力之土
    造子彈一顆（直徑七釐米金屬彈頭，已因鑑驗試射而擊發）
    ，未經許可，將之藏置在上址。嗣丙○○於九十六年八月十
    八日下午十七時三十分許，飲用酒類後處於不能安全駕駛動
    力交通工具之狀態，持上開改造手槍、子彈騎乘車牌號碼J
    六D ─三三五號機車，行經臺北縣樹林市○○路與八德街口
    ，與張海桐所駕駛之營業小客車發生撞擊，丙○○因而人車
    倒地，見張海桐及路人甲○○前來關切，竟取出前揭槍彈示
    人（所涉酒醉駕車、恐嚇安全罪嫌部分，另案審結），嗣經
    甲○○向據報前來處理之員警表示目睹被告攜有槍枝後，丙
    ○○始向警員坦承其持有具殺傷力槍彈，並將上開槍彈報繳
    而查獲。
二、案經臺北縣政府警察局樹林分局報告臺灣板橋地方法院檢察
    署檢察官偵查起訴。
    理  由
一、按被告以外之人於審判外之言詞或書面陳述，除法律有規定
    者外，不得作為證據；又被告以外之人於審判外之陳述，雖
    不符第一百五十九條之一至第一百五十九條之四之規定，但
    經當事人於審判程序同意作為證據，法院審酌該言詞陳述或
    書面陳述作成時之情況，認為適當者，亦得為證據；當事人
    、代理人或辯護人於法院調查證據時，知有第一百五十九條
    第一項不得為證據之情形，而未於言詞辯論終結前聲明異議
    者，視為有前項之同意，刑事訴訟法第一百五十九條第一項
    、第一百五十九條之五規定甚明。經查，本判決後開所引用
    之被告以外之人於審判外之陳述（包括書面陳述），對本件
    被告而言，固皆屬傳聞證據，惟被告就前揭審判外陳述，於
    本院準備程序及審判期日時均表示同意作為證據；而公訴檢
    察官及辯護人雖知上開證據資料為傳聞證據，但於本院準備
    程序及審判期日中則表示無意見而不予爭執，且迄至言詞辯
    論終結前亦未再聲明異議。本院審酌上開證據資料製作時之
    情況，尚查無違法不當及證明力明顯過低之瑕疵，亦認為以
    之作為證據應屬適當，故揆諸前開法律規定與說明，爰逕依
    刑事訴訟法第一百五十九條之五規定，認前揭證據資料均例
    外有證據能力。
二、上揭犯罪事實，業據被告丙○○迭於警詢、偵查中及本院審
    理時自白不諱（見偵查卷第十一頁、第五十二頁、第七十一
    頁、本院準備程序及審判筆錄），復有扣案之改造手槍一支
    （槍枝管制編號：0000000000號）及具有殺傷力
    之土造子彈一顆（具直徑直徑七釐米金屬彈頭，已因鑑驗試
    射而擊發）扣案可資佐證。而前開槍枝、子彈經送內政部警
    政署刑事警察局以性能檢驗法、試射法鑑定結果，認送鑑槍
    枝一支（槍枝管制編號：0000000000號），係由
    仿DERRINGER 雙管手槍，車通上部金屬槍管內阻鐵及換裝土
    造金屬撞針、槍管固定銷而成，擊發功能正常，可供擊發適
    用子彈使用，研判具殺傷力；送鑑子彈一顆，係具直徑七釐
    米金屬彈頭之土造子彈，經以試射法試射，可擊發，認具殺
    傷力，有該局九十六年九月十九日刑鑑字第○九六○一三○
    一四四號槍彈鑑定書一件暨所附槍彈照片六幀附卷可稽（見
    本院卷），足認被告自白確與事實相符。是本案事證明確，
    被告非法寄藏具有殺傷力之槍枝、子彈等犯行堪以認定，應
    依法論罪科刑。
三、按未經許可持有槍砲、彈藥、刀械等罪，其持有之繼續，為
    行為之繼續，並非狀態之繼續，故一經持有，其犯罪即告成
    立，但其完結，須繼續至持有行為終了時為止，其間法律縱
    有變更，因其行為繼續實施至新法施行以後，即應適用新法
    ，尚無行為後法律變更之可言。持有、寄藏槍砲而無正當理
    由之行為持續長時間，於終止持有前，均在其犯罪行為實施
    中。其間法律縱有變更，其行為既繼續實施至新法施行以後
    ，即與犯罪後法律有變更之情形不同，不生新舊法比較適用
    之問題（最高法院八十八年度台上字第二九六八號、七十五
    年度台上字第三三七○號判決意旨參照）。本件被告自八十
    九間某日起，未經許可寄藏持有前開具有殺傷力之改造手槍
    、土造子彈，至九十六年八月十八日為警查獲等情，業據被
    告供承在卷，揆諸上開說明，被告寄藏上開槍、彈之行為繼
    續中，槍砲彈藥刀械管制條例因經修正公布且施行，另刑法
    亦於九十四年二月二日修正公布，且於九十五年七月一日施
    行，然不生行為後法律變更，應為新舊法比較之問題，本件
    自應適用被告寄藏行為終止時之法律予以論處。是核被告丙
    ○○所為，係犯槍砲彈藥刀械管制條例第八條第四項之未經
    許可寄藏可發射子彈具殺傷力之改造槍枝罪、同條例第十二
    條第四項之未經許可寄藏具有殺傷力之子彈罪。又被告係以
    一寄藏行為同時觸犯未經許可寄藏可發射子彈具殺傷力之改
    造槍枝罪及未經許可寄藏具有殺傷力之子彈罪，應構成想像
    競合犯，依刑法第五十五條規定，應從一重之未經許可寄藏
    可發射子彈具有殺傷力之改造槍枝罪論處。又按寄藏與持有
    ，均係將物置於自己實力支配之下，僅寄藏必先有他人之持
    有行為，而後始為之受寄代藏而已，故寄藏之受人委託代為
    保管，其保管之本身，亦屬持有，不過此之持有係受寄之當
    然結果，不應另就其持有犯行予以論處（最高法院七十四年
    台上字第三四○○號判例參照）。被告係受友人「葉世賓」
    之委託，代為保管扣案之槍枝、子彈一節，業經被告於本院
    審理時供明在卷，並經本院審認如上，公訴意旨認被告所為
    係犯未經許可持有可發射子彈具有殺傷力之改造槍枝罪及未
    經許可持有子彈罪，尚有未洽，惟「寄藏」與「持有」之所
    犯法條項、款相同，毋庸變更起訴法條。
四、再按刑法第六十二條之所謂發覺，固非以有偵查犯罪權之機
    關或人員確知其人犯罪無誤為必要，而於對其發生嫌疑時，
    即得謂為已發覺；但此項對犯人之嫌疑，仍須有確切之根據
    得為合理之可疑者，始足當之（最高法院七十二年台上字第
    六四一號可資參照）。查本件係被告於九十六年八月十八日
    下午五時三十分許因發生交通事故，以所攜上開槍彈示人，
    經現場目擊證人甲○○向據報前來處理之員警李良輝稱被告
    攜有槍枝後，始由被告將上開槍彈繳付員警等情，業據證人
    即查獲員警李良輝於本院審理時證述明確，核與證人甲○○
    於本院審理時結證稱：因被告發生車禍倒在地上，我看到他
    從口袋拿出槍，我怕會發生事情，所以警方一到場，我就跟
    警察說我看到被告身上有槍等語一致，足見被告交槍前，警
    員已因現場證人之陳述合理懷疑被告犯罪至明，是其並非於
    有偵查犯罪職務之公務員發覺犯罪前，向有偵查犯罪權之機
    關或人員自承犯罪而受裁判，尚難依自首規定寬減其刑。爰
    審酌槍枝、彈藥之非法寄藏，危害人身安全及社會秩序至鉅
    ，而為國法懸為厲禁，並經各類教育及傳媒宣導週知歷數十
    年，被告猶未經許可寄藏槍枝、子彈，藐視公共規範，欠缺
    守法觀念，甚為可訾，應予非難，兼衡被告寄藏槍枝、子彈
    之數量，及其素行、犯罪動機、目的、手段、犯罪後坦承犯
    行，態度尚稱良好等一切情狀，量處如主文所示之刑，並諭
    知併科之罰金易服勞役之折算標準，以示懲儆。
五、扣案仿DERRINGER 雙管手槍製造之改造手槍一支（槍枝管制
    編號：0000000000號），為可發射子彈具有殺傷
    力之改造槍枝，係屬違禁物，爰依刑法第三十八條第一項第
    一款之規定，併予宣告沒收。至上開具有殺傷力之土造子彈
    一顆因鑑驗試射擊發，喪失效用，所遺留之彈頭及彈殼，已
    不具殺傷力，而非屬違禁物，爰不予宣告沒收，併此敘明。
據上論斷，應依刑事訴訟法第二百九十九條第一項前段，槍砲彈
藥刀械管制條例第八條第四項、第十二條第四項，刑法第十一條
前段、第五十五條、第四十二條第三項前段、第三十八條第一項
第一款，判決如主文。
本案經檢察官謝岳龍到庭執行職務。
中    華    民    國    97    年    1     月    3     日
                  刑事第十五庭  審判長法  官  陳鴻清
                                      法  官  朱嘉川
                                      法  官  劉安榕
上列正本證明與原本無異。
如不服本判決，應於判決送達後十日內敘明上訴理由，向本院提
出上訴狀（應附繕本），上訴於臺灣高等法院。
                                      書記官  楊馥如
中    華    民    國    97    年    1     月    3     日
附錄本案論罪科刑法條全文：
槍砲彈藥刀械管制條例第8條
未經許可，製造、販賣或運輸鋼筆槍、瓦斯槍、麻醉槍、獵槍、
空氣槍或第4 條第1 項第1 款所定其他可發射金屬或子彈具有殺
傷力之各式槍砲者，處無期徒刑或5 年以上有期徒刑，併科新臺
幣1 千萬元以下罰金。
未經許可，轉讓、出租或出借前項所列槍枝者，處5 年以上有期
徒刑，併科新臺幣1 千萬元以下罰金。
意圖供自己或他人犯罪之用，而犯前二項之罪者，處無期徒刑或
7年以上有期徒刑，併科新臺幣1 千萬元以下罰金。
未經許可，持有、寄藏或意圖販賣而陳列第1 項所列槍枝者，處
3 年以上10年以下有期徒刑，併科新臺幣700 萬元以下罰金。
第1 項至第3 項之未遂犯罰之。
槍砲彈藥刀械管制條例第12條
未經許可，製造、販賣或運輸子彈者，處1 年以上7 年以下有期
徒刑，併科新台幣500 萬元以下罰金。
未經許可，轉讓、出租或出借子彈者，處6 月以上5 年以下有期
徒刑，併科新台幣300 萬元以下罰金。
意圖供自己或他人犯罪之用，而犯前二項之罪者，處3 年以上10
年以下有期徒刑，併科新台幣700 萬元以下罰金。
未經許可，持有、寄藏或意圖販賣而陳列子彈者，處5 年以下有
期徒刑，併科新台幣300 萬元以下罰金。
第 1 項至第 3 項之未遂犯罰之。


司法院資訊處製作；財團法人民間司法改革基金會備份。
